最高法院民事判決　　　　　　　九十六年度台上字第八六三號
上　訴　人　甲○○
訴訟代理人　鐘登科律師
　　　　　　楊國煜律師
被 上訴 人　群健有線電視股份有限公司
法定代理人　乙○○
訴訟代理人　翁雅欣律師
　　　　　　陳哲宏律師
上 列一 人
複 代理 人　王文成律師
上列當事人間請求確認僱傭關係存在事件，上訴人對於中華民國
九十五年三月八日台灣高等法院台中分院第二審判決（九十三年
度重勞上字第一號），提起上訴，本院判決如下：
    主  文
原判決廢棄，發回台灣高等法院台中分院。
    理  由
本件被上訴人之法定代理人已變更為乙○○，經其聲明承受訴訟
，核無不合，應先敘明。
其次，上訴人主張：伊受僱於被上訴人公司擔任業務部門主管，
竟遭被上訴人指稱伊未在公司指派之地區從事銷售，且連續提供
不實數字之業績報表，嚴重誤導公司決策階層，影響公司營運方
針，已構成未依公司指令執行職務而情節重大之違反公司人事管
理辦法情事，逕於民國九十一年十月十一日交伊免職通知書，而
自同日下午六時起，將伊解僱。其片面終止兩造間之勞動契約，
顯非適法，雙方之僱傭關係原仍繼續存在，卻為被上訴人所否認
，伊自有即受確認判決之法律上利益。爰求為確認兩造間僱傭關
係存在之判決。
被上訴人則以：伊於九十一年五月間依規劃，已明白告知當時擔
任業務部經理之上訴人，其所屬銷售業務人員，自九十一年八月
一日起不得越區招攬商品。詎上訴人身為主管，竟予以漠視，仍
跨區銷售，除造成伊原先設計模型之計畫失敗外，又因跨區銷售
之高成績，使伊於九十一年九月份，多發上訴人個人業務獎金及
其所屬業務部門公績金，各為新台幣（下同）二萬一千二百一十
七元，及二萬四千二百五十元，並受有其他鉅額損失。另上訴人
自九十年十月間起，指示所屬業務部助理林貴貞，將其管領之公
績金，或匯入其私人銀行帳戶，或提領現金供其花用，或支付其
互助會款，截至遭免職而離職之日止，至少已達一百零五萬四千
四百五十三元，經伊為催告，迄仍拒絕清楚交待帳目及返還，顯
已破壞勞僱雙方間誠實互信之基礎。上訴人各該違反勞動契約之
情節既屬重大，伊交付免職通知書予以免職，再以九十三年五月
二十七日上訴理由狀之送達，為終止兩造間僱傭契約之意思表示
，即無不合。上訴人猶求予確認雙方之僱傭關係存在，自屬無理
等語，資為抗辯。
原審廢棄第一審所為上訴人勝訴之判決，改判駁回其訴，係以：
被上訴人前以上訴人未在指派地區從事銷售，且連續提供不實數
字之業績報表，誤導公司決策階層，影響公司營運方針，有未依
公司指令執行職務而情節重大情事，經被上訴人以違反公司人事
管理辦法為由，於九十一年十月十一日交付免職通知書予以免職
之事實，為兩造所不爭。上訴人固無被上訴人所指，故意違背限
區銷售商品政策，及提供不實數據，以圖非法業績獎金等情事。
惟其身為業務部門主管，理應善盡忠誠及善良管理人之注意義務
，為被上訴人之利益計算，妥善使用被上訴人為激勵業務人員士
氣，依業績按月撥入業務助理林貴貞帳戶內之業務部分福利公績
金，以激勵員工，提高績效，並向被上訴人報告支用情形，不得
擅自侵占。竟拒不檢具相關收據為報告，又自九十年十月起至九
十四年四月間，先後指示林貴貞將部分公績金轉匯入其私人帳戶
，及以公績金支付其互助會款，侵占達一百零八萬五千餘元。另
於九十年十月至九十一年十月間，以金融卡提領現金七十四萬餘
元，無從區分究係私用抑為公用。經被上訴人於九十一年十一月
二十七日以存證信函催討，迄今仍拒絕返還該公績金，已嚴重違
背職務，破壞勞僱雙方誠實互信之基礎，而有違反勞動契約且情
節重大之情事。被上訴人因依勞動基準法（下稱勞基法）第十二
條第一項第四款之規定，以九十三年五月二十七日上訴理由狀之
送達，為終止兩造間僱傭契約之意思表示，自無不合。兩造間之
僱傭關係既經被上訴人合法終止，上訴人猶求予確認該僱傭關係
存在，即屬無理，不應准許等詞，為其判斷之基礎。
按判決書理由項下，應記載關於攻擊或防禦方法之意見，民事訴
訟法第二百二十六條第三項定有明文。法院為當事人敗訴之判決
，而其關於攻擊防禦方法之意見有未記載於判決理由項下者，即
屬同法第四百六十九條第六款所謂判決不備理由之違法。本件上
訴人主張：被上訴人自九十年十月起撥放公績金予伊支用，至伊
遭免職止，其間從未要求伊提出公績金使用狀況或書面報告。且
公績金撥入業務部助理林貴貞之帳戶時，已以發放員工薪資之名
義完成核銷，伊無再為報告之必要，而係由伊自由、全權處理，
伊就公績金之使用並無向被上訴人報告之義務等情（原審卷第二
宗二二、二三、二八頁）；證諸林貴貞所稱：有關公績金係以代
轉薪資之科目匯至伊個人帳戶，伊認知這筆公績金係公司（被上
訴人）給業務人員之團體績效獎金，在花用上不必再向公司報帳
等語（一審卷二七二頁）；及被上訴人自陳：公績金係公司為激
勵員工所設，自卷內資料並無明文規範員工如何使用云云（原審
卷第二宗七六頁）。則上訴人所稱就該公績金之使用，毋庸向被
上訴人報告，似非全屬無稽。原審就上訴人上述重要之攻擊防禦
方法，未於判決理由項下說明何以不可採之理由，遽為上訴人不
利之判決，非無判決不備理由之違誤。又勞工違反勞動契約或工
作規則情節重大者，雇主固得不經預告終止契約，惟仍應自知悉
其情形之日起三十日內為之，此觀勞基法第十二條第一項第四款
、第二項之規定自明。茍上訴人確有原審所認定，未向被上訴人
報告公績金使用情形；經催討，迄仍拒絕返還所侵占之公績金等
符合勞基法第十二條第一項第四款所定，違反勞動契約情節重大
之情事。但原審既又認定被上訴人前於九十一年十一月二十七日
，已以存證信函催告上訴人返還該侵占之公績金，似見被上訴人
於斯時即知悉上訴人有上開得不經預告終止勞動契約之事由。果
爾，被上訴人嗣以九十三年五月二十七日上訴理由狀之送達，為
終止兩造間僱傭（勞動）契約之意思表示，是否未逾三十日之期
間而可認仍生終止契約之效力？殊非無疑。原審未遑詳予調查審
認，遽為上訴人敗訴之判決，於法自難謂合。上訴論旨，指摘原
判決不當，求予廢棄，非無理由。
據上論結，本件上訴為有理由。依民事訴訟法第四百七十七條第
一項、第四百七十八條第二項，判決如主文。
中　　華　　民　　國　九十六　年　　四　　月　二十六　日
                      最高法院民事第四庭
                          審判長法官  蘇　茂　秋
                                法官  陳　碧　玉
                                法官  王　仁　貴
                                法官  劉　靜　嫻
                                法官  高　孟　焄
      本件正本證明與原本無異
                                      書  記  官
中　　華　　民　　國　九十六　年　　五　　月 　十一 　日
                                                     G
